# 采用权益法核算的长期股权投资，因被投资单位增发股份导致持股比例被稀释但仍有重...

提问人：木叶白牙 时间：2014-03-14 21:37:06
陈版您好： A公司是一家上市公司， 2009 年 1 月 1 日，A公司以 1100 万元现金取得B公司股份 400 万股，占B公司总股份的25%，并对B公司形成重大影响。 2009 年 1 月 1 日，B公司可辨认净资产公允价值为 4000 万元。 2010 年 7 月 1 日，B公司向C公司定向增发新股400 万股，C公司以 2000 万元现金认购。增发股份后，A公司对B公司仍具有重大影响。 2009 年 1 月 1 日到 2010 年 6 月 30 日期间，以2009 年 1 月 1 日B公司可辨认净资产公允价值为基础计算，B公司累计实现净利润 800 万元。除所实现利润外，在此期间，B公司所有者权益无其他变动。 问题:A公司应该如何进行会计处理? 案例解析: 2009年 1 月 1 日，A公司取得B公司的长期股权投资，采用权益法核算，占B公司可辨认净资产公允价值的份额为4000×25%=1000万元，确认长期股权投资成本为 1100 万元，包括商誉 100 万元。 2009年 1 月至 2010 年 6 月，A公司累计确认投资收益800×25%=200万元，同时增加长期股权投资账面价值 200 万元。 2010 年 6 月 30 日，A公司对B公司长期股权投资账面价值为1100+200=1300万元。 B公司向C公司定向发行股份后，A公司在B公司所持股份比例变为:400÷(1600+400)=20%。B公司因定向发行股份所有者权益增加 2000 万元，归属于A公司的份额为2000×20%=400万元。 A公司对B公司持股比例减少25%-20%=5%，相当于处置5%÷25%=20%的长期股权投资，视同处置长期股权投资的账面价值为1300×20%=260万元。 本案例中，应结转持股比例下降部分的长期股权技资账面价值(即 260 万元)与按新的持股比例确认归属于本公司的被投资单位增发股份导致的净资产增加份额(即 400 万元)的差额共计 140 万元，因此，长期股权投资账面价值应当调增 140 万元，同时确认 140 万元投资收益。
我的理解：增加投资后A公司分成两段原来被投资单位净资产 4800 和新增投资 2000 ，增加投资后持股比例为20%，那么A公司的长投就应该是（4800+2000）*20%=1360，比原来的长投增加了 160 ，为什么例题中确认的是 140 ？我的理解有哪个地方没有考虑到？@chenyiwei

回答人：chenyiwei
你所说的差异 20 是原投资时形成的商誉 100 的 20 ％（ 5 ％/25%），在股权比例稀释时按比例转出，冲减所确认的投资收益。

提问人：fanxu7788 时间：2014-03-14 23:08:31
陈版，是否视为权益交易应当确认为资本公积 160 啊

回答人：chenyiwei
不是。应按证监会会计部 2011 年的监管问题解答第一期（总第 5 期）第 1 问处理。主帖的例子就是摘自这个问题解答。

提问人：木叶白牙 时间：2014-05-07 00:58:21
陈版您好： 新的长投准则规定“投资方对于被投资单位除净损益、其他综合收益和利润分配以外的所有者权益的其他变动，应当调整长期股权投资的账面价值并计入所有者权益。” 针对上述证监会案例解释，有关专家提到，如果乙公司追加对A公司的投资中由于A公司评估增值资产或协议约定导致投资大于追加持有的比例，部分计入股本（实收资本），另外部分计入资本公积（资本溢价），那么乙公司增加投资中计入A公司股本（实收资本）的部分不做账务处理，计入资本公积（资本溢价）的部分甲公司应当作为其他权益变动计入（资本公积-其他资本公积） 也就是说不应计入投资收益，应当计入资本公积其他资本公积。 个人认为应当分别情况处理： 情况一，甲公司、乙公司同受一方控制或甲公司为乙公司的子公司，在这种情况下，乙公司增资导致甲公司股权稀释的同时，增加了甲公司长期股权投资账面价值，该增资行为甲公司并未支付对价且单方面从乙公司支付增资款中取得了利益，应当作为权益性交易处理，将增加长期股权投资部分对应计入资本公积-资本溢价。 情况二，甲乙公司不受同一方控制或不具有母子公司关系，在这种情况下，应当参照证监会关于“采用权益法核算的长期股权投资，因被投资单位增发股份导致持股比例被稀释但仍有重大影晌”中的案例，作为处置长投处理。只是获得的对价不是货币，而是在被投资单位所持每股份额的增加。 应当如何理解新长投准则的规定呢？

回答人：chenyiwei
你的理解有一定的合理性。我个人也是更倾向于在后一情况下确认收益。但现在如果要这样做，可能会涉及到再次修改准则的问题。
鉴于长投准则刚完成修订，估计难度较大。

提问人：zengfengxia 时间：2014-05-08 11:43:31
我还是没明白，现行准则第 13 条和修订后准则之间的区别只是增加了“其他综合收益和利润分配”这几个字，为什么会认为处理原则发生了变化？

回答人：chenyiwei
加了这些内容之后，就意味着：被投资企业从其自身角度看属于权益性交易的净资产变动（如本企业以外的其他股东单方面增资）导致的权益变动，本企业在权益法核算时也要求计入资本公积了。原先这个问题从未在准则中明确

提问人：zengfengxia 时间：2014-05-09 14:58:01
陈版，财政部翻译的，IAS28第 27 条，如果某一联营企业或合营企业拥有子公司、联营企业或合营企业，采用权益法时考虑的损益、其他综合收益以及净资产则是该联营企业或合营企业的财务报表中确认的部分（包括该联营企业或合营企业享有的其联营企业和合营企业的损益、其他综合收益以及净资产的份额） 这句话如何理解？是不是说直接以联营企业的报表确认投资收益，不考虑相互持股的情况？第 31 条，吐过主体除收到联营企业或合营企业的权益外，还收到货币性或非货币性资产，主体应将与货币性或非货币性资产相关的非货币性捐赠产生的利得或损失部分全部计入损益。 这段话如何理解？

回答人：chenyiwei
第 27 段原文是：When an associate or a joint venture has subsidiaries, associates or joint ventures, the profit or loss, other comprehensive income and net assets taken into account in applying the equity method are those recognised in the associate's or joint venture's financial statements (including the associate's or joint venture's share of the profit or loss, other comprehensive income and net assets of its associates and joint ventures), after any adjustments necessary to give effect to uniform accounting policies (see paragraphs 35 and 36).即，权益法核算的基础应当是合营企业或联营企业的合并报表或“经济主体财务报表”。这一条不涉及“相互持股的情况”的处理。
第 31 段的原文是：If, in addition to receiving an equity interest in an associate or a joint venture, an entity receives monetary or non-monetary assets, the entity recognises in full in profit or loss the portion of the gain or loss on the non-monetary contribution relating to the monetary or non-monetary assets received. 即与现金对价部分的收益视同已实现，是全额确认的。这一条对应于原SIC-13第 6 段： If, in addition to receiving an equity interest in the JCE, a venturer receives monetary or non-monetary assets, an appropriate portion of gain or loss on the transaction shall be recognised by the venturer in profit or loss.意思实质上是一样的，但文字表述更清晰。

提问人：ying0518 时间：2014-05-09 22:31:35
借贴请教陈版，联营企业A持有投资方其他联营企业和子公司股权的时候，投资方在确认对A企业的投资收益的时候应当怎样考虑？
在什么地方有相应的规范？

回答人：chenyiwei
IAS 28.27：A group's share in an associate or a joint venture is the aggregate of the holdings in that associate or joint venture by the parent and its subsidiaries. The holdings of the group's other associates or joint ventures are ignored for this purpose.

提问人：ying0518 时间：2014-05-10 11:44:21
谢谢陈版，假设A有子公司B（A持股70%，C持股30%），联营企业C（A持股20%）和联营企业D（A持股30%，C持股30%），C公司能够对A公司的子公司B和联营企业D施加重大影响，A公司（母公司及合并报表）在对C公司权益法后续计量的时候，是仅考虑C公司对D和B权益法核算后的报表吗？ A公司合并报表将C公司持有的30%作为少数股东权益，但是在确认对B公司投资收益的时候，有将这部分少数股东权益的一部分以综合收益的形式反映在利润表中。

回答人：chenyiwei
确实存在这个问题。A对B的权益法核算应当依据B对C、D权益法核算后的报表，但不能把A的合并报表中的部分少数股东损益与其对B的部分投资收益相抵销，可能会造成一定的重复确认。

提问人：圣媛 时间：2014-06-20 11:11:13
这个例题和我现在的遇到的问题类似：只是没有商誉。被投资企业B一直亏损。 投资企业A在 07 ， 08 年都是持股 390 万， 08 年底被投资企业B的其中一投资公司C增加 160 万，实收资本变为 1000 万。 08 年底A的投资比例是39%。 那 2008 年底长期股权投资的账目余额=（ 07 年B的所有者权益+07至 08 底累计净亏损+160）*39%？ 这样做对吗？

回答人：chenyiwei
如果初始投资成本与当时所享有被投资方可辨认净资产公允价值、账面价值一致的，则 08 年末长期股权投资账面价值＝被投资企业08 年末净资产*39%。

提问人：圣媛 时间：2014-06-20 20:59:28
假如， 2009 年被投资公司减资，而其他股东增资，投资公司实收资本和上年同数。但是， 2008 年是权益法核算， 2009 持股率17%。
那么 2009 年末长期股权投资余额＝被投资企业 09 年末净资产*17%？ 在 2009 年权益法转为成本法，有影响长期股权投资余额的是？
该怎么计算。

回答人：chenyiwei
因减少投资导致权益法转为成本法，视同处置部分投资（处置价款＝收回减资款），同时按比例转出原投资账面价值，差额计入当期投资收益。现行准则下应按剩余部分股权对应的原账面价值（原权益法下）作为后续成本基础。

提问人：zxxiao2007 时间：2014-10-24 14:24:41
是否可以理解此项业务属于一种捐赠行为，列损益是有道理的。以证监会会计部 2011 年的监管问题解答第一期（总第 5 期）的例子所示：若C与A为关联方且B只有这两个股东，就应认为是一种权益交易，因受益方只有A

回答人：chenyiwei
理论上是列损益更合适。但由于某些原因导致新修订的准则规定作为权益调整。

提问人：zxxiao2007 时间：2014-10-24 14:57:02
请问证监会会计部 2011 年的监管问题解答第一期（总第 5 期）第一问的事项应不会引起递延所得税变动吧，或者什么时候这种他方增资扩股会造成递延所得税的变动

回答人：chenyiwei
与联营合营企业的股权投资相关的递延所得税根据所得税准则第 12 、 14 条规定确认。如果近期内没有处置该股权投资的意图，一般无需就此确认递延所得税负债。

提问人：zxxiao2007 时间：2014-10-29 14:03:24
根据 2014 版长投新准则 第十一条 。。。。。投资方对于被投资单位除净损益、其他综合收益和利润分配以外所有者权益的其他变动，应当调整长期股权投资的账面价值并计入所有者权益。按此规定 证监会会计部 2011 年的监管问题解答第一期（总第 5 期）第 1 问是否废止？对于他方增资扩投引起的持股比例下降，是否要追调至资本公积

回答人：chenyiwei
根据修订后长期股权投资准则第十九条规定，应追溯调整。这样的追溯调整实际上对上市公司是有利的，在以后年度出售股权时可以体现利润，同时又不影响以前年度的监管指标计算。

提问人：chenh0419 时间：2016-09-28 10:54:41
陈版好，我有一个疑问，如果A公司选择了等比例跟投，从而股权比例不下降，那么是不是就不能确认投资收益了，只能继续体现在其他综合收益中？

回答人：chenyiwei
2014 年修订后的长期股权投资准则已经改变了会计处理，不再确认收益。